臺灣臺中地方法院刑事判決
111年度金訴字第611號
公  訴  人  臺灣臺中地方檢察署檢察官
被      告  包裕群



上列被告因違反洗錢防制法等案件，經檢察官提起公訴（110 年
度偵字第35473 號、111 年度偵字第799 號），本院判決如下：
    主    文
甲○○幫助犯洗錢防制法第十四條第一項之洗錢罪，處有期徒刑參
月，併科罰金新臺幣壹萬元，罰金如易服勞役，以新臺幣壹仟元
折算壹日。
    犯罪事實
一、甲○○預見一般人取得他人金融機構帳戶使用，常與財產犯罪
    具有密切關係，可能利用他人金融機構帳戶作為取得詐欺贓
    款之工具，並製造金流追查斷點、隱匿詐欺所得之去向、所
    在，竟仍基於縱若有人持其所交付之金融機構帳戶存摺、金
    融卡及密碼犯罪，亦不違背其本意之幫助一般洗錢、幫助詐
    欺取財間接故意，於民國110 年6 月間某日，在不詳地點，
    將其申辦之國泰世華商業銀行帳號000-000000000000號帳戶
    之存摺、金融卡及其密碼、臺灣中小企業銀行興中分行帳號
    000-000000000000號帳戶之存摺、金融卡及其密碼（下稱國
    泰商銀帳戶資料、中小企銀帳戶資料），均同時交付予真實
    姓名、年籍不詳之人（無證據證明其未滿18歲）。嗣該名不
    詳之人取得國泰商銀帳戶資料、中小企銀帳戶資料後，即意
    圖為自己不法之所有，基於一般洗錢、詐欺取財之犯意（無
    證據顯示參與詐騙者達3 人以上），分別為下列行為：
　㈠於110 年6 月30日上午10時25分許撥打電話予丁○○，並自稱
    係丁○○之姪子而對其佯稱：急需用錢云云，致丁○○陷於錯誤
    ，遂依指示於110 年7 月5 日中午12時42分許、中午12時44
    分許、下午1 時許，分別以ATM 轉帳新臺幣（下同）6000元
    、2萬4000元，及臨櫃匯款4 萬元至國泰商銀帳戶內，其後
    即經提領一空，而產生金流追查斷點、隱匿詐欺所得去向、
    所在之結果。
　㈡於110 年7 月2 日中午12時47分許撥打電話予乙○○，並自稱
    係乙○○之外甥女而對其佯稱：玩股票急需用錢云云，致乙○○
    陷於錯誤，遂依指示於110 年7 月5 日下午1 時38分許、2 
    時32分許、2 時34分許，分別以網路銀行轉帳5 萬元、10萬
    元、5 萬元至中小企銀帳戶內，其後即經提領一空，而產生
    金流追查斷點、隱匿詐欺所得去向、所在之結果。
　㈢嗣丁○○、乙○○轉帳、匯款後，均察覺有異並報警處理，經警
    循線追查，始悉上情。　　
二、案經丁○○訴由彰化縣警察局溪湖分局、乙○○訴由高雄市政府
    警察局仁武分局報告臺灣臺中地方檢察署檢察官偵查起訴。
    理    由
壹、程序事項
一、本判決所引用被告以外之人於審判外之陳述，檢察官、被告
    甲○○於本院準備程序及審理中均未聲明異議（本院卷第35至
    43、73至84頁），本院審酌該等證據資料作成之情況，核無
    違法取證或其他瑕疵，且與待證事實有關連性，認為適當得
    為證據，依刑事訴訟法第159 條之5 規定，均有證據能力。
二、又本判決所引用之非供述證據，查無違反法定程序取得之情
    形，依刑事訴訟法第158 條之4 規定之反面解釋，均具有證
    據能力。
貳、實體認定之依據
一、訊據被告固坦承將金融卡密碼分別寫在國泰商銀帳戶及中小
    企銀帳戶之金融卡上，惟矢口否認有何幫助一般洗錢、幫助
    詐欺取財等犯行，辯稱：我於110 年6 月間某日跟朋友在臺
    中公園聚會時，遺失國泰商銀帳戶及中小企銀帳戶之存摺、
    金融卡云云。惟查：
　㈠上開國泰商銀帳戶、中小企銀帳戶均係由被告申請開戶，二
    者均作為薪轉帳戶使用，且該等帳戶之存摺、金融卡除同放
    一處外，被告並將金融卡密碼分別寫在國泰商銀帳戶及中小
    企銀帳戶之金融卡上，又被告係在獲悉國泰商銀帳戶、中小
    企銀帳戶遭列為警示帳戶後，始於110 年7 月13日致電國泰
    世華商業銀行客服人員掛失國泰商銀帳戶金融卡，及臺灣中
    小企業銀行興中分行客服中心掛失中小企銀帳戶存摺、金融
    卡等情，業據被告於警詢、偵訊、本院準備程序及審理時供
    承在卷（偵35473 卷第13至16、65至67頁，本院卷第35至43
     、73至84頁），並有國泰世華商業銀行存匯作業管理部110
      年8 月19日函暨檢附國泰商銀帳戶開戶資料及交易明細、
    國泰世華商業銀行存匯作業管理部110 年12月17日函、臺灣
    中小企業銀行國內作業中心110 年7 月27日函暨檢附中小企
    銀帳戶開戶資料及交易明細、臺灣中小企業銀行興中分行11
    1  年2 月9 日函暨其附件等在卷可稽（偵35473 卷第19至2
    5、77頁，偵799 卷第23至26、67、69頁）；而告訴人丁○○
    、乙○○因接獲前開詐騙電話，致其等受騙，遂分別於犯罪事
    實欄一㈠、㈡所載時間，各自依指示轉帳、匯款如前述款項至
    國泰商銀帳戶、中小企銀帳戶內，其後該等款項即遭提領乙
    節，亦經證人即告訴人丁○○、乙○○於警詢時證述明確（偵35
    473 卷第17至18頁，偵799 卷第15至19頁），且除有上開非
    供述證據外，另有告訴人丁○○所提出存款憑證及自動櫃員機
    交易明細表、通訊軟體LINE對話紀錄截圖、告訴人丁○○名下
    玉山銀行帳戶存摺及金融卡影本、告訴人乙○○名下中國信託
    銀行帳戶存摺封面及內頁明細及郵局帳戶存摺封面、告訴人
    乙○○所提出LINE對話紀錄截圖及轉帳明細截圖、金融機構聯
    防機制通報單等附卷為憑（偵35473 卷第41至43、45至47、
    49至51頁，偵799 卷第29、31、33至35、37至39、47頁）。
    從而，不詳之人在不詳地點取得國泰商銀帳戶資料、中小企
    銀帳戶資料後，即作為訛詐告訴人丁○○、乙○○並用以收款、
    提領之工具一節，自堪認定。
　㈡被告確有將國泰商銀帳戶資料、中小企銀帳戶資料交付予真
    實姓名、年籍均不詳之人：
　⒈於金融機構開設帳戶，係針對個人身分、社會信用予以資金
    流通，具有強烈之屬人性，且為個人理財工具，因事關個人
    財產權益保障，其私密性、重要性不言可喻，一般人均應有
    妥為保管金融機構帳戶資料，以防止存款遭盜領、帳戶被他
    人冒用之認識，除非係親人或具有密切情誼者，難認有何交
    付他人使用之正當理由，縱偶因特殊情況須將金融機構帳戶
    資料交付他人，亦必深入瞭解他人之可靠性與其用途，以免
    個人之存款遭他人侵吞，或遭持之從事不法行為，始符社會
    常情；而金融卡復為利用各金融機構所設自動櫃員機領取款
    項之重要憑證，提款卡設定密碼之目的，亦係倘因遺失、被
    竊或其他原因離本人持有時，使取得提款卡者若未經原持卡
    人告知密碼，即難以持用，如原持卡人隨意告知他人提款卡
    密碼，甚至配合將密碼更改為他人所告知之數字者，則無異
    輕啟他人窺伺財物之貪念，並可從容領得帳戶內之款項，密
    碼之設定顯屬多餘。
　⒉參諸被告於警詢時陳稱：國泰商銀帳戶、中小企銀帳戶都是
    薪轉戶等語（偵35473 卷第66頁）；於本院準備程序時並稱
    ：我於110 年6 月間出門逛街時，會將國泰商銀帳戶、中小
    企銀帳戶的存摺、金融卡帶在身上，是因為當時我要領生活
    費等語（本院卷第41頁），可知國泰商銀帳戶資料、中小企
    銀帳戶資料對被告而言有一定之重要性，被告理應妥善保管
    ，以免因疏於注意而遺失，導致自己之財產受有損失；如不
    慎遺失國泰商銀帳戶資料、中小企銀帳戶資料，亦斷無可能
    不聞不問、漠不關心。而由被告於警詢時表示：我於110  
    年6 月間跟朋友在臺中公園聚會時，國泰商銀帳戶、中小企
    銀帳戶的存摺掉在公園內，之後我們去逛一中街，我一開始
    想說找的回來，就沒有先去掛失，是到銀行通知我說帳戶變
    成警示帳戶後，我才去掛失等語（偵35473 卷第14頁）；於
    本院準備程序時供承：我當時將國泰商銀帳戶、中小企銀帳
    戶的存摺、金融卡放在包包內，但我沒有去注意就遺失了等
    語（本院卷第41頁），顯見被告自稱獲悉國泰商銀帳戶、中
    小企銀帳戶遭列為警示帳戶前，即發覺包包內之國泰商銀帳
    戶資料、中小企銀帳戶資料已經遺失，則被告當知該等物品
    若被他人取走，恐遭人作為不法用途或使自己帳戶內之存款
    遭盜領，何況被告斯時攜帶國泰商銀帳戶資料、中小企銀帳
    戶資料外出是要提領生活費乙情，此據被告前揭於本院準備
    程序時供述在卷，故被告就該等物品遺失一事，理應嚴肅以
    對或感到焦急，惟被告不僅未報警處理、向銀行掛失，猶與
    友人逛街，殊屬可議，此與一般人發現金融機構帳戶資料遺
    失時立即報警、掛失，以免淪入他人手中做不法使用或遭人
    盜領之作法相違，是被告辯稱國泰商銀帳戶資料、中小企銀
    帳戶資料係遺失云云，要難採信。至於被告於偵訊時固改稱
    ：我不知道警示帳戶這件事，是警察告訴我，我才去辦掛失
    云云（偵35473 卷第66頁），然如前所述被告既將金融卡密
    碼分別寫在國泰商銀帳戶及中小企銀帳戶之金融卡上，且該
    等帳戶係薪轉帳戶又存有被告之生活費，被告卻毫不在意其
    財產恐受有損失，直至接獲警方通知後，始辦理掛失，亦令
    人置疑。何況國泰商銀帳戶資料、中小企銀帳戶資料原本均
    在被告保管、掌控之下，被告卻始終未能詳細說明該等帳戶
    資料遺失之確切情節，以利本院查證其真實性。是被告所有
    該等帳戶資料究竟有無遺失？既乏積極證據可資佐憑，自難
    遽信被告空言所辯該等帳戶資料遺失之情節屬實。
　⒊衡以，一般人為免金融卡遺失後，增加被盜領或遭人用以作
    為犯罪工具之風險，多會避免將金融卡之密碼抄寫在金融卡
    上，或係抄寫在紙條、存摺上並與金融卡一同放置。被告於
    案發時既為智識正常之成年人，對於帳戶資料應妥善保管，
    以免遭他人作為不法利用一事理當有所認識，惟被告卻將密
    碼抄寫在國泰商銀帳戶金融卡、中小企銀帳戶金融卡上，實
    徒增遭人盜領其款項之風險而有違常理。再者，國泰商銀帳
    戶資料、中小企銀帳戶資料遭真實姓名、年籍不詳之人取得
    前，均在被告掌管中，而實行一般洗錢、詐欺取財等犯行之
    行為人既知利用他人名下金融機構帳戶收取、提領詐騙贓款
    ，應非愚昧之人，當知社會上一般人在發覺金融機構帳戶之
    存摺、金融卡、密碼遺失或遭竊後，為防止拾（竊）得之人
    盜領存款或供作不法使用，必係立即報警或向金融機構辦理
    掛失，倘若仍以該帳戶作為犯罪工具，則在被害人將款項匯
    入該帳戶後，極有可能因帳戶所有人掛失而無法提領，使其
    大費周章從事犯罪行為卻一無所獲。從而，行為人為確保被
    害人匯入款項帳戶之提款、轉匯功能，均能正常使用，要無
    可能隨意收受來路不明之金融機構帳戶資料，否則帳戶所有
    人一旦報警或掛失，其費盡心思詐騙被害人不僅徒勞無功，
    反而增加遭警查獲之風險。
　⒋基上各節，被告就其如何遺失國泰商銀帳戶資料、中小企銀
    帳戶資料之辯詞，無法提出合理說明，已屬可議；而其將國
    泰商銀帳戶、中小企銀帳戶之金融卡密碼抄寫在金融卡上，
    本係增加國泰商銀帳戶資料、中小企銀帳戶資料遺失後遭人
    盜領之危險，且其嗣後發現該等帳戶資料遺失亦消極以對，
    在在不符社會常情，可證實係被告自己將該等帳戶資料交付
    他人使用，並非不慎遺失而遭他人供作不法用途無訛，其所
    辯該等帳戶資料遺失云云，洵屬臨訟杜撰之詞，無以憑採。
　㈢被告具有幫助一般洗錢、幫助詐欺取財間接故意： 　
　⒈按刑法上之故意，分為直接故意（確定故意）與間接故意（
    不確定故意），行為人對於構成犯罪之事實，明知並有意使
    其發生者為直接故意。行為人對於構成犯罪之事實，預見其
    發生，而其發生並不違背其本意者為間接故意；而間接故意
    與有認識的過失之區別，在於二者對構成犯罪之事實雖均預
    見其能發生，但前者對其發生並不違背其本意，後者則確信
    其不發生。是以，若對於他人可能以其所交付之帳戶，進行
    詐欺取財之犯罪行為乙情，已預見其發生，而其發生並不違
    反其本意，自應負故意犯（間接故意）之罪責。又向金融機
    構申辦帳戶，並無任何特殊之資格限制，僅需存入最低開戶
    金額，任何人皆可自由申請，且得同時在不同金融機構申請
    數個帳戶使用，故申辦帳戶乃極為容易之事，一般人若非具
    有不法目的，實無徵求、蒐集他人帳戶資料之必要，倘若有
    以購買、承租、求職或巧立各種名目而藉故蒐集、徵求，稍
    具智識程度、社會經驗之人，應可輕易察覺蒐集、徵求帳戶
    資料者係欲以他人之帳戶從事不法行為。尤以，使用他人金
    融機構帳戶作為被害人匯入款項之交易媒介，以實現詐欺取
    財犯罪，此乃一般使用人頭帳戶常見之非法利用類型，復經
    大眾傳播媒體再三披露，具正常智識之人實應具有為免他人
    取得金融機構帳戶資料作為詐欺取財犯罪工具使用，不得隨
    意交付予無關他人之認知。職此，如行為人對其所提供之金
    融機構帳戶資料，已預見被用來作為詐欺取財此非法用途之
    可能性甚高，猶漠不在乎而輕率交付，堪認行為人係容任第
    三人因受騙而交付財物之結果發生，自應認具有幫助詐欺取
    財之不確定故意。
  ⒉另按洗錢防制法第15條之特殊洗錢罪，係在無法證明前置犯
    罪之特定不法所得，而未能依洗錢防制法第14條之一般洗錢
    罪論處時，始予適用。過去實務認為，行為人對犯特定犯罪
    所得之財物或利益作直接使用或消費之處分行為，或僅將自
    己犯罪所得財物交予其他共同正犯，祇屬犯罪後處分贓物之
    行為，非本條例所規範之洗錢行為，惟依新法規定，倘行為
    人意圖掩飾或隱匿特定犯罪所得來源，而將特定犯罪所得直
    接消費處分，甚或交予其他共同正犯予以隱匿，或由共同正
    犯以虛假交易外觀掩飾不法金流移動，即難認僅單純犯罪後
    處分贓物之行為，應仍構成新法第2 條第1 或2 款之洗錢行
    為（最高法院108 年度台上字第1744號、108 年度台上字第
    3086號判決意旨參照），而刑法第339 條之詐欺取財罪，屬
    洗錢防制法第3 條第2 款所規定之特定犯罪。第按特定犯罪
    之正犯實行特定犯罪後，為掩飾、隱匿其犯罪所得財物之去
    向及所在，而令被害人將款項轉入其所持有、使用之他人金
    融帳戶，並由該特定犯罪正犯前往提領其犯罪所得款項得手
    ，因已造成金流斷點，該當掩飾、隱匿之要件，該特定犯罪
    正犯自成立一般洗錢罪之正犯。如提供金融帳戶之行為人主
    觀上認識該帳戶可能作為對方收受、提領特定犯罪所得使用
    ，對方提領後會產生遮斷金流以逃避國家追訴、處罰之效果
    ，仍基於幫助之犯意，提供該帳戶之提款卡及密碼，以利洗
    錢之實行，應論以一般洗錢罪之幫助犯（最高法院108 年度
    台上字第3101號判決意旨參照），亦即將自己申辦之金融帳
    戶資料交付予他人使用時，已認識他人可能將其金融帳戶資
    料作為收受、提領特定犯罪所得之用，並因此製造金流追查
    斷點、隱匿犯罪所得之去向、所在，猶不顧上情而率行交付
    金融帳戶資料，嗣後亦無積極取回之舉，而容任一般洗錢犯
    行繼續實現，應認合於幫助一般洗錢罪之構成要件。
  ⒊經查，被告將國泰商銀帳戶資料、中小企銀帳戶資料交付予
    他人後，並未作任何處置，堪認被告對於國泰商銀帳戶資料
    、中小企銀帳戶資料日後落入何人之手，已非其所關切之事
    ，難謂被告就國泰商銀帳戶資料、中小企銀帳戶資料最終淪
    為詐騙、提領或轉匯之用途毫無預見。且由被告先將國泰商
    銀帳戶、中信商銀帳戶之金融卡密碼抄寫在金融卡上，始一
    併交付他人以觀，被告當知該人取得國泰商銀帳戶資料、中
    小企銀帳戶資料之目的，即係欲使用該等帳戶收受、提領款
    項；參以，該人不使用自己的金融機構帳戶，反而特意向被
    告拿取國泰商銀帳戶資料、中小企銀帳戶資料，益徵該人使
    用國泰商銀帳戶、中小企銀帳戶所收受、提領或轉匯之款項
    甚有可能係特定犯罪所得；復因該人並非國泰商銀帳戶、中
    小企銀帳戶之申辦者，且依卷內現有事證，亦無關於該人之
    資訊，一旦該人提領、轉匯國泰商銀帳戶、中小企銀帳戶內
    之款項，自係極易遮斷金流、逃避國家追訴、處罰。則被告
    率將國泰商銀帳戶資料、中小企銀帳戶資料交付他人，實係
    輕忽其餘民眾恐受財產上損害之可能性，並漠視產生金流斷
    點致國家難以追訴、處罰幕後行為人之結果；佐以，被告交
    付國泰商銀帳戶資料、中小企銀帳戶資料在先，於已得悉可
    能遭用於一般洗錢、詐欺取財等犯行時，並未有積極取回之
    舉，而容任該等犯罪行為繼續實現，是被告就告訴人丁○○、
    乙○○遭詐欺而分別轉帳、匯款至國泰商銀帳戶、中小企銀帳
    戶內，嗣後款項遭提領此項結果之發生，並無違背其本意，
    而有幫助一般洗錢、幫助詐欺取財之間接故意，彰彰甚明。
二、綜上所述，本案事證明確，被告前開所辯委無足取，其上開
    犯行均堪認定，應依法論科。
參、論罪科刑
一、按刑法上之幫助犯，係對於犯罪與正犯有共同之認識，而以
    幫助之意思，對於正犯資以助力，而未參與實施犯罪之行為
    者而言（最高法院49年台上字第77號判例意旨參照，而依10
    8 年1 月4 日修正公布之法院組織法增訂大法庭相關條文，
    自同年7 月4 日起施行，其中第57條之1 第2 項規定，最高
    法院未經停止適用之判例，其效力雖與最高法院一般個案裁
    判相同，惟其已往具有如同命令位階之法規範效力，倘未經
    最高法院大法庭就個案事實相同之法律見解作成裁定前，仍
    屬最高法院一致之見解）。是以，如未參與實施犯罪構成要
    件之行為，且係出於幫助之意思提供助力，即屬幫助犯，而
    非共同正犯。查被告雖交付國泰商銀帳戶資料、中小企銀帳
    戶資料予他人，而遭實行一般洗錢、詐欺取財等罪之正犯取
    得使用，然未見被告有何參與詐騙告訴人丁○○、乙○○或提款
    之行為，被告所為僅係助益他人遂行其一般洗錢、詐欺取財
    等犯行之實現，屬一般洗錢罪、詐欺取財罪構成要件以外之
    行為；復無積極證據足認被告事前與從事一般洗錢罪、詐欺
    取財罪之正犯有何共同謀議，或於事後分得報酬、詐騙款項
    之情事，故難認被告與一般洗錢罪、詐欺取財罪之正犯間，
    有共同一般洗錢、詐欺取財之犯意聯絡；亦不問使用被告所
    交付國泰商銀帳戶資料、中小企銀帳戶資料之人是否另涉刑
    法第339 條之4 第1 項各款之加重事由，被告既僅以幫助之
    意思，參與一般洗錢罪、詐欺取財罪構成要件以外之行為，
    自均僅成立一般洗錢罪、詐欺取財罪之幫助犯，而無從論以
    共同正犯。
二、核被告所為，係犯刑法第30條第1 項前段、洗錢防制法第14
    條第1 項之幫助一般洗錢罪，及刑法第30條第1 項前段、第
    339 條第1 項之幫助詐欺取財罪。
三、又告訴人丁○○、乙○○雖分別數次轉帳、匯款至國泰商銀帳戶
    、中小企銀帳戶內，然其等各係遭到不詳之人以同一事由所
    蒙騙，被告亦只有1 次交付國泰商銀帳戶資料、中小企銀帳
    戶資料予他人之行為，是應認僅有單一幫助行為，論以1 個
    幫助一般洗錢罪、1 個幫助詐欺取財罪。
四、另本案並無事證可認被告係於不同時、地，交付國泰商銀帳
    戶資料、中小企銀帳戶資料予他人，基於罪疑惟輕原則，應
    認被告係於同一時、地交付，並經分別用以作為詐欺告訴人
    丁○○、乙○○，及提領詐欺贓款之工具，是被告以單一幫助行
    為，侵害告訴人丁○○、乙○○之財產法益，並均觸犯幫助一般
    洗錢罪、幫助詐欺取財罪，為想像競合犯，依刑法第55條前
    段規定，應從一重之幫助一般洗錢罪處斷。
五、刑之減輕：　　　
　㈠第按犯洗錢防制法第14、15條之罪，在偵查或審判中自白者
    ，減輕其刑，洗錢防制法第16條第2 項有所明定。被告於偵
    查或審判中既未自白其涉有幫助一般洗錢犯行，自無依洗錢
    防制法第16條第2 項規定減輕其刑之餘地。
　㈡復考量被告僅係基於幫助他人實行一般洗錢罪之意思，參與
    一般洗錢罪構成要件以外之行為，爰依刑法第30條第2 項規
    定，按一般洗錢罪正犯之刑減輕之。　　
六、爰以行為人之責任為基礎，審酌被告提供其個人所申辦國泰
    商銀帳戶資料、中小企銀帳戶資料予他人使用，助長詐欺犯
    罪風氣之猖獗，且製造金流追查斷點，被告犯罪所生危害實
    不容輕視；並考量被告未與告訴人丁○○、乙○○達成調（和）
    解，或彌補其等所受損害，及被告於本案偵審期間均否認犯
    行之犯後態度；另因無證據證明被告有實行一般洗錢、詐欺
    取財等罪之構成要件行為，被告之可非難性即不能與共同正
    犯等同視之；參以，被告此前並無不法犯行經法院論罪科刑
    之情，有臺灣高等法院被告前案紀錄表在卷可稽（本院卷第
    49頁）；兼衡被告於本院審理時自述大學畢業之智識程度、
    目前為保險業務員、經濟狀況普通、無未成年子女之生活狀
    況（本院卷第81頁），暨其犯罪之動機、目的、手段、告訴
    人丁○○、乙○○受詐騙金額等一切情狀，量處如主文所示之刑
    ，並就罰金刑部分諭知易服勞役之折算標準。
七、再者，被告所犯刑法第30條第1 項前段、洗錢防制法第14條
    第1 項之幫助一般洗錢罪，其最重本刑為7 年以下有期徒刑
    ，與刑法第41條第1 項限於最重本刑為5 年以下有期徒刑之
    罪始得易科罰金之要件不符，被告經本院諭知之刑期縱屬6 
    月以下有期徒刑，仍無併予諭知易科罰金折算標準之餘地。
    惟因本院宣告刑為有期徒刑3 月，依刑法第41條第3 項規定
    ，得以提供社會勞動6 小時折算徒刑1 日，易服社會勞動，
    而可否易服社會勞動，要屬執行事項，當俟本案確定後，另
    由執行檢察官依檢察機關辦理易服社會勞動作業要點之相關
    規定審酌，非屬法院裁判之範圍，併予指明。　　　
肆、沒收
    末按犯罪所得，屬於犯罪行為人者，沒收之；於全部或一部
    不能沒收，或不宜執行沒收時，追徵其價額；犯罪所得已實
    際合法發還被害人者，不予宣告沒收或追徵，刑法第38條之
    1 第1 項前段、第3 項、第5 項定有明文。宣告前2 條之沒
    收或追徵，有過苛之虞、欠缺刑法上之重要性、犯罪所得價
    值低微，或為維持受宣告人生活條件之必要者，得不宣告或
    酌減之，刑法第38條之2 第2 項亦有明定。且按犯罪所得之
    沒收，係法院剝奪犯罪行為人不法所得，將之予以收歸國有
    之裁判。目的係著重於剝奪犯罪行為人之實際犯罪所得，使
    其不能坐享犯罪之成果，故無利得者自不生剝奪財產權之問
    題。又幫助犯僅係對於犯罪構成要件以外行為為加工，除因
    幫助行為有所得外，正犯犯罪所得，非屬幫助犯之犯罪成果
    ，自不得對其為沒收之諭知（最高法院106 年度台上字第11
    96號判決意旨參照）。又洗錢防制法第18條第1 項前段規定
    「犯第14條之罪，其所移轉、變更、掩飾、隱匿、收受、取
    得、持有、使用之財物或財產上利益，沒收之。」而依刑法
    施行法第10條之3 規定可知，洗錢防制法關於沒收之規定應
    優先於刑法相關規定予以適用，亦即就洗錢行為標的之財物
    或財產上利益，均應依洗錢防制法第18條規定沒收之。由於
    洗錢行為標的之財物或財產上利益係供洗錢所用之物，為洗
    錢犯罪構成要件事實前提，乃一般洗錢罪之關聯客體，惟上
    開條文雖採義務沒收主義，卻未特別規定「不問屬於犯罪行
    為人與否，沒收之」，致該洗錢行為之標的是否限於行為人
    所有者始得宣告沒收，有所疑義，於此情形自應回歸適用原
    則性之規範，即參諸刑法第38條第2 項前段規定，仍以屬於
    行為人所有者為限，始應予沒收。依卷存事證無以證明被告
    因交付國泰商銀帳戶資料、中小企銀帳戶資料，而獲取任何
    報酬、詐欺之不法利得，亦無事證可認告訴人丁○○、乙○○轉
    帳、匯款之款項為被告所提領。是以，本案無從宣告沒收犯
    罪所得，復因告訴人丁○○、乙○○轉帳、匯款之款項均非被告
    所有，又不在其實際掌控中，故被告對該等款項皆無所有權
    或事實上之處分權，亦無適用洗錢防制法第18條第1 項前段
    規定沒收該等款項之餘地。
據上論斷，應依刑事訴訟法第299 條第1 項前段，洗錢防制法第
14條第1 項，刑法第11條前段、第30條第1 項前段、第2 項、第
339 條第1 項、第55條前段、第42條第3 項，刑法施行法第1 條
之1 第1 項，判決如主文。
本案經檢察官蔣忠義提起公訴，檢察官丙○到庭執行職務。
中　　華　　民　　國　 111　　年　　6 　　月　　21　　日
                  刑事第四庭　審判長法　官  黃佳琪

　　　　　　　　　　　　　　　　　　法　官　魏威至　

　　　　　　　　　　　　　　　　　　法　官  劉依伶
以上正本證明與原本無異。
如不服本判決應於收受送達後20日內向本院提出上訴書狀，並應
敘述具體理由；其未敘述上訴之理由者，應於上訴期間屆滿後20
日內向本院補提理由書（均須按他造當事人之人數附繕本）「切
勿逕送上級法院」。
告訴人或被害人如不服判決，應備理由具狀向檢察官請求上訴，
上訴期間之計算，以檢察官收受判決正本之日起算。
　　　　                            書記官  盧弈捷
中　　華　　民　　國　　111 　年　　6 　　月　　21　　日
附錄本案論罪科刑法條：
洗錢防制法第14條
有第二條各款所列洗錢行為者，處7年以下有期徒刑，併科新臺
幣5百萬元以下罰金。
前項之未遂犯罰之。
前二項情形，不得科以超過其特定犯罪所定最重本刑之刑。
中華民國刑法第339條
（普通詐欺罪）
意圖為自己或第三人不法之所有，以詐術使人將本人或第三人之
物交付者，處5年以下有期徒刑、拘役或科或併科50萬元以下罰
金。
以前項方法得財產上不法之利益或使第三人得之者，亦同。
前二項之未遂犯罰之。